臺灣士林地方法院交通事件裁定　　　　　　　　　　九十三年度交聲字第六三九號
　　原處分機關　臺北市交通事件裁決所
　　受 處分 人
　　即 異議 人　甲○○
右列受處分人因違反道路交通管理處罰條例案件，對於臺北市交通事件裁決所九十三
年五月二十六日所為之處分（原處分：北市裁三字第駕裁二二─Ａ一Ａ一０一三九三
號），聲明異議，本院裁定如左：
    主  文
異議駁回。
    理  由
一、按載運人客、貨物不穩妥，行駛時顯有危險者，處汽車駕駛人新臺幣（下同）三
    千元以上九千元以下罰鍰，並責令改正或禁止通行，且如因而致人受傷者，吊扣
    其駕駛執照一年，道路交通管理處罰條例（下稱同條例）第三十條第一項第七款
    、第三項前段定有明文。
二、本件受處分人即異議人甲○○於民國九十三年二月四日晚間九時十分許，駕駛車
    號ＡＯ─六五九號營業用大貨車，沿臺北市○○○路南向北行駛至經貿一之七號
    到路口時，因裝載鋼管掉落內側車道，被同向內側車道後方直行由案外人余光華
    駕駛之０四九０─ＧＴ號自用小貨車前車頭碰撞而肇事，余光華因而受傷，經警
    舉發「裝載貨物不穩妥，行駛顯有危險，且因而致人受傷」違反道路交通管理處
    罰條例第三十條第一項第七款、第三項規定舉發，受處分人於到案期日前提出申
    訴，原處分機關經函請舉發單位調查結果，仍認受處分人有前開違規行為，而於
    九十三年五月二十六日依前揭道路交通管理處罰條例第三十條第一項第七款、第
    三項規定，裁處受處分人罰鍰三千元，並吊扣駕駛執照一年。
三、訊據受處分人甲○○固坦承於右揭時地因裝載鋼管貨物不穩妥，致使駕駛車輛行
    駛時鋼管掉落於道路上之事實，惟矢口否認有何因而致人受傷情事，辯稱：伊於
    鋼管掉落時，馬上下車於車後方豎立安全錐，警示後方來車，並立刻定點操作欲
    吊起鋼管，係案外人余光華先生自己無照駕駛又酒後駕車，方才肇事受傷，受傷
    與伊之鋼管掉落無因果關係等語。經查：
（一）受處分人於前開時、地，駕駛營業用大貨車，沿臺北市○○○路南向北行駛至
      經貿一之七號到路口時，因裝載鋼管掉落內側車道，被同向內側車道後方直行
      案外人余光華駕駛之０四九０─ＧＴ號自用小貨車前車頭碰撞而肇事，余光華
      因而受傷等情，為受處分人異議意旨所自承，且有卷附現場圖、談話紀錄表在
      卷足稽，受處分人確實裝載貨物不穩妥，而顯有危險，且事實上亦已發生鋼管
      掉落道路之危險，而違反同條例第三十條第一項第七款之規定，應可認定。
（二）又按同條例道路交通管理處罰條例第三十條第三項前段之處罰要件既規定為「
      因而致人受傷」，固必以駕駛人有同條例第三十條各款之違失情形，與他人之
      受傷之間法律上有相當之因果關係始可。然所謂相當因果關係，係指依經驗法
      則，綜合行為當時所存在之一切事實，為客觀之事後審查，認為在一般情形下
      ，有此環境，有此行為之同一條件，均可發生同一之結果，則該條件即為發生
      結果之相當條件，行為與結果即有相當之因果關係；反之，若在一般情形下，
      有此同一條件存在，而依客觀之審查，認為不必發生此結果者，則該條件與結
      果並不相當，不過為偶然之事實而已，其行為與結果間即無相當因果關係。本
      件，據案外人即受傷之被害人余光華於肇事後警方製作談話紀錄表時，即陳稱
      ：當天天雨路滑、視線不清，伊沒看見鋼管掉在路中即撞上鋼管肇事等語，核
      與證人即當日到場處理之員警彭孟麒所證：當天晚上下雨，視線不清等語相符
      ，可見當日天候狀況、路況均不佳，則於此等路況之下，如果有鋼管掉落道路
      中，後方來車，衡諸一般社會通常經驗法則，本有高度可能導致後方車輛不及
      注意而撞上掉落物肇事之結果，亦即於案發當時之客觀環境、條件下，本案肇
      事之結果，並非異常或偶然之結果甚明。是應可認被告因貨物裝載不穩妥，將
      貨物掉落道路上，乃係導致案外人余光華追撞肇事受傷之相當條件，兩者間應
      有相當因果關係而不待言。
（三）受處分人雖以前詞置辯，然由證人彭孟麒於本院所證：伊在現場並沒有看到交
      通錐，受處分人應訊時也沒有提及等語，可知受處分人有無放置交通錐，已有
      疑義。況且，縱有放交通錐，於當日視線之下，是否一般人當然就一定可以看
      得到，亦非無疑。故其空言所辯：有放置交通錐等語，不僅毫無依據，且即便
      有亦無從阻斷前開整個因果關係歷程，甚為明確。又造成結果之原因，本係多
      端，若數個條件結合以發生結果者，只要各個條件符合前開相當因果關係之判
      斷標準，則各個條件均為發生結果之相當條件，並不因為其中一個條件為相當
      ，當然就排除其他條件成為相當條件之可能。是案外人喝酒乙節，雖亦係造成
      結果之相當原因之一，然因與受處分人之違規行為相結合，方才發生結果，是
      受處分人並不能以案外人喝酒等情，排除其行為與結果間之因果關係甚明。
四、從而原處分機關依道路交通管理處罰條例第三十條第一項第七款、第三項前段規
    定從輕裁處受處分人罰鍰三千元，並吊扣駕駛執照一年，洵無違誤，本件受處分
    人之異議為無理由，自應將其異議駁回。
五、據上論斷，應依道路交通案件處理辦法第十九條，裁定如主文。
中　　　華　　　民　　　國　　九十三　　年　　　九　　　月　　　一　　　日
                                      臺灣士林地方法院交通法庭
                                          法  官 王  沛  雷
右正本證明與原本無異。
如不服本裁定應於送達後五日內向本院提出抗告狀。
                                          書記官 詹  志  鵬
中　　　華　　　民　　　國　　九十三　　年　　　九　　　月　　　七　　　日
